【裁判字號】    97,抗,609
【裁判日期】    970724
【裁判案由】    拍賣抵押物
【裁判全文】
臺灣臺北地方法院民事裁定               97年度抗字第609號
抗  告  人  丙○○
相  對  人  國泰世華商業銀行股份有限公司
法定代理人  乙○○
代  理  人  甲○○
上列當事人間拍賣抵押物事件，抗告人對於民國97年6月24日本
院97年度拍字第530號裁定提起抗告，本院裁定如下：
    主  文
抗告駁回。
抗告程序費用新台幣壹仟元由抗告人負擔。
    理      由
一、本件相對人原聲請意旨略以：抗告人於民國94年11月17日以
    其所有如原裁定附表所示之不動產為擔保，設定新台幣（下
    同）93 0萬元之本金最高限額抵押權予聲請人，擔保債務人
    對聲請人現在（包含過去所負現在尚未清償）及將來所負一
    切債務（借款、票據、墊款、透支、保證、信用卡消費款、
    利息、遲延利息、違約金…），存續期間自94年11月17日起
    至14 4年11月16日止，債務清償期依照各個債務契約所定清
    償日，並經登記在案。嗣第三人徐迪榮邀相對人為連帶保證
    人於94年11月24日向聲請人借貸7,733,200元，其中借款730
    萬元，約定按中華郵政兩年期定儲機動利率加0.905%計算利
    息；借款30萬元部分，則約定按聲請人公告之定儲利率指數
    加碼年率6.37%計算利息；其餘133,200元，則按聲請人公告
    之定儲利率指數加碼年率2.21%計算利息，借款本息如有遲
    延，除按上開利率計息外，逾期在6個月以內部分，按上開
    利率10%，逾期超過6個月者，按上開利率20%計付違約金，
    並喪失期限利益，債務視為全部到期。又第三人徐迪榮於92
    年8月30日與聲請人成立信用卡使用契約，依約得於各特約
    商店記帳消費及預借現金，每筆預借現金按預借金額3.5%
    加100元計算手續費，並應於當期繳款截止日前全部清償或
    以循環信用方式繳付最低應繳金額，如逾期清償應另行給付
    按年息19.7 %計算之利息，暨按未繳金額2.5 %計算之違約
    金，詎徐迪榮未按期還款，業經本院95年度北簡字第57369
    號判決敗訴確定，依貸款契約書第3章第4條第1項規定，前
    開借款部分即視為全部到期，為此聲請拍賣抵押物以資受償
    等語。原審則裁定抗告人所有之系爭不動產准予拍賣。
二、抗告意旨略以：抗告人並未收到相對人聲請拍賣抵押物之通
    知，且伊信用借款繳款正常，並無賴帳之意，相對人將第三
    人徐迪榮信用卡欠款算入擔保範圍，以此理由聲請拍賣抵押
    物，顯違反誠信，爰請求將原裁定廢棄等語。
三、按抵押權人於債權已屆清償期而未受清償者，得聲請法院拍
    賣抵押物，就其賣得價金而受清償，民法第873 條第1 項定
    有明文。又上開規定，為民法物權編修正前設定之最高限額
    抵押權所準用，此觀諸民法物權編施行法第17條、民法第
    881 條之17規定自明。又抵押權人，於債權已屆清償期，而
    未受清償者，得聲請法院拍賣抵押物，就其賣得價金而受清
    償，依非訟事件法規定，係屬非訟事件，此項聲請之裁定，
    及抗告法院之裁定，僅依非訟事件程序，就抵押權及其債權
    形式上之要件是否具備予以審查為已足，並無確定實體上法
    律關係存否之效力，如債務人就債務之存否以及抵押權之設
    定有爭議時，應由債務人提起確認之訴，以資解決（最高法
    院57年台抗字第76號、56年台抗字第714 號判例意旨參照）
    。
四、經查，相對人於原審上開之主張，業據提出他項權利證明書
    、土地暨建築改良物抵押權設定契約書及其他約定登記事項
    、貸款契約書、本院民事簡易判決及確定證明書、存證信函
    、土地及建物登記謄本、放款帳務副檔資料－本金異動、放
    款帳務副檔資料－繳息（費）紀錄等影本為證。原審依相對
    人所提上開文件證物為形式上審查，認為系爭抵押權登記之
    清償期業已屆滿而未受清償，因而裁定准許相對人拍賣抵押
    物之聲請，核無不合。抗告人雖以前開情詞置辯，惟其與相
    對人簽立抵押權設定契約書，雙方約定抗告人同意提供系爭
    不動產擔保債務人徐迪榮與相對人間發生之一切債務，此有
    土地及建築改良物抵押權設定契約書其他約定登記事5項1份
    在卷為憑（參見原審卷第8頁），足見債務人徐迪榮之信用
    卡消費帳款，亦屬本件抵押物之擔保範圍。且縱抗告人對信
    用卡債權是否應列入擔保範圍之契約內容有糾紛，亦屬實體
    法上之爭執，應由抗告人另行提起訴訟以資解決，尚非本件
    非訟程序所得加以審究。至抗告人主張本院未通知有拍賣抵
    押物之聲請云云，查本院前於97年5月31日通知相對人陳述
    意見，該通知業於97年5月21日寄存送達於抗告人之戶籍址
    ，應於同年5月31日發生送達效力，是抗告人稱未合法收受
    通知云云，亦無可取。從而，抗告意旨指摘原裁定不當，求
    予廢棄，為無理由，應予駁回。
五、據上論結，本件抗告為無理由，依非訟事件法第46條、第21
    條第2 項、民事訴訟法第495 條之1 第1 項、第449 條第1
    項、第78條，裁定如主文。
中    華    民    國    97    年    7     月    24    日
                 民事第五庭    審判長法  官  薛中興
                                     法  官  陶亞琴
                                     法  官  吳佳薇
本裁定除以適用法規顯有錯誤為理由，並經本院許可外，不得再
抗告。如提起再抗告，應於收受後10日內委任律師為訴訟代理人
向本院提出再抗告狀。並繳納再抗告費新台幣1,000元。
以上正本係照原本作成。
中    華    民    國    97    年    7     月    24    日
                                     書記官  許博為


司法院資訊處製作；財團法人民間司法改革基金會備份。
